【裁判字號】    98,上易,1193
【裁判日期】    980521
【裁判案由】    妨害自由
【裁判全文】
臺灣高等法院刑事判決                98年度上易字第1193號
    上訴人  臺灣臺北地方法院檢察署檢察官
    被  告  甲○○
上列上訴人因被告妨害自由案件，不服臺灣臺北地方法院98年度
上易字第1193號，中華民國98年4月23日第一審判決（起訴案號
：臺灣臺北地方法院檢察署97年度偵字第24342號）提起上訴，
判決如下：
    主  文
上訴駁回。
    理  由
壹、不服地方法院第一審判決上訴，須提出上訴書狀，並敘述具
    體理由，為上訴必備程式；所提書狀未敘述上訴理由，或僅
    曾以言詞陳述上訴理由，應於上訴期間屆滿後20日內補提理
    由書於原審法院。
    原審法院認逾期未補提上訴理由，應定期間先命補正；逾期
    未補正，為上訴不合法律上程式，應以裁定駁回。如已提出
    上訴理由，但所提非屬具體理由，則由第二審法院以上訴不
    合法律上程式，判決駁回。
    刑事訴訟法第350條、第362條與第367條明文規定。
貳、所謂具體理由，必是依據卷內既有訴訟資料或提出新事證，
    指摘或表明第一審判決有何採證認事、用法或量刑等足以影
    響判決本旨的不當或違法，而構成應予撤銷的具體事由。例
    如：依憑證據法則具體指出所採證據何以不具證據能力，或
    依憑卷證資料，明確指出所為證據證明力的判斷如何違背經
    驗、論理法則；如僅稱原判決認定事實錯誤、違背法令、量
    刑過重或輕縱，而未依上述意旨指出具體事由，或形式上雖
    已指出具體事由，但該事由縱使屬實，也不足以認為原判決
    有何不當或違法，例如：對不具有調查必要性的證據，法院
    未依聲請調查也未說明理由，或援用證據不當，但除去該證
    據仍應為同一事實認定，皆不屬於已具體敘明理由，以與第
    二審上訴制度旨在請求第二審法院撤銷、變更第一審不當或
    違法判決，實現個案救濟的立法目的相契合，並節制濫行上
    訴，最高法院97年台上字第892號判決參照。
參、原判決審酌「被告所辯尚非子虛，而告訴人的指述既有上述
    瑕疵存在，自難僅憑其片面指訴，於欠缺其他客觀事證佐證
    的情況下，遽為不利於被告的認定。公訴人所提證據及證明
    方法，無從說服法院形成被告涉犯強制犯行的有罪心證；此
    外，查無其他積極證據足以認定被告涉有公訴人所指犯行」
    ，而為被告無罪的諭知。經核並無違法、失當。
肆、檢察官上訴意旨略以：「證人即被害人乙○○證述的內容雖
    前後略有不一，因證述時間相隔甚遠，部分細節陳述不一，
    應屬常情。在被告與被害人爭執的情形下，被告辯稱是幫被
    害人拾取鑰匙，不合常理。證人丙○○就被告拾起鑰匙後所
    為的證述，與被害人所言不符，不能採信。」等語。
    經查：
一、證人乙○○、丙○○已經原審交互詰問，檢察官上訴並未提
    出新的證據方法可供審酌；上訴意旨所述並均經原判決詳細
    論駁。
二、證人即告訴人乙○○指控被告強奪其機車電門上的鑰匙，妨
    害其行動自由；但關於當時該機車是否已經發動等關係強制
    罪成立與否的重要事實，告訴人前後的證述確有不符，並非
    只是細節陳述不一。
三、參酌告訴人既與被告爭執後，拿取機車鑰匙即離去，未即報
    警處理，又若無其事地載貨返回現場等情；對照於被告辯稱
    幫告訴人拾取自告訴人手中掉落於地的鑰匙等情，並無不合
    常理可言；況且上訴意旨並不否認被告為告訴人撿取機車鑰
    是並交付告訴人的事實；加以證人丙○○明確證述：「我確
    定當時告訴人的鑰匙沒有插在機車上。我看到告訴人伸出右
    手，做出要把鑰匙插到機車孔的動作，但是鑰匙掉了，我不
    確定是掉在地上還是機車的腳踏墊上，告訴人看到鑰匙掉了
    ，就用左腳擋住機車，右手扶在機車把手，準備彎腰撿鑰匙
    ，這時被告就直接彎下身體幫告訴人把鑰匙撿起來。」等語
    ，應認告訴人指訴遭被告強行取走機車鑰匙，致告訴人無法
    離去等情，確實有瑕疵，難以採信。
    至於上訴意旨所指，被告拾起鑰匙「後」究竟是交給告訴人
    或放在機車墊上或插入電門，與被告是否涉有強制犯行無涉
    。
伍、上訴意旨形式上雖已敘述上訴理由，經審酌，不足以影響原
    判決的認定。應認上訴不合法。依刑事訴訟法第367 條、
    372條，判決如主文。
中    華    民    國    98    年    5     月    21    日
                  刑事第六庭  審判長法  官  林堭儀
                                    法  官  吳淑惠
                                    法  官  郭豫珍
以上正本證明與原本無異。
不得上訴。
                                    書記官  胡勤義
中    華    民    國    98    年    5     月    27    日


司法院資訊處製作；財團法人民間司法改革基金會備份。
